臺灣高等法院刑事裁定
111年度毒抗字第407號
抗  告  人
即  被  告  張家勝




上列抗告人因聲請施以強制戒治案件，不服臺灣士林地方法院11
1年度毒聲字第160號，中華民國111年4月7日裁定（聲請案號：
臺灣士林地方檢察署111年度聲戒字第17號、111年度毒偵字第23
3號)，提起抗告，本院裁定如下：
    主  文
抗告駁回。
    理  由
一、原裁定意旨略以：抗告人即被告甲○○（下稱抗告人）前因施
    用第一級、第二級毒品案件，經臺灣士林地方法院以109年
    度毒聲字第284號裁定送觀察、勒戒後，復經法務部○○○○○○○
    ○附設勒戒處所於執行觀察勒戒過程中，評定其前科紀錄與
    行為表現32分、臨床評估30分、社會穩定度5分，小計靜態
    因子52分、動態因子15分，總分67分，而綜合判斷認其有繼
    續施用毒品之傾向，有上開裁定、本院被告前案紀錄表及法
    務部○○○○○○○○民國111年3月28日雲所衛字第11140000570號
    函檢附有無繼續施用毒品傾向證明書、有無繼續施用毒品傾
    向評估標準紀錄表各1份附卷可稽，是檢察官聲請原審裁定
    令抗告人入戒治處所施以強制戒治，為有理由，爰依毒品危
    害防制條例第20條第2項後段、第3項規定，裁定令抗告人入
    戒治處所強制戒治，期間為6個月以上，至無繼續強制戒治
    之必要為止，但最長不得逾1年等語。
二、抗告意旨略以：抗告人已因另案執行有期徒刑9個月，尚有1
    年11個月未執行，且仍有數案尚未經法院判決。又「有無繼
    續施用毒品傾向評估標準」已修正，則原觀察、勒戒處所之
    評估結論是否公正、客觀，值得異議。而抗告人因不捨年邁
    母親舟車勞頓地從北部至雲林探視而請家人以書信往來即可
    ，故無接見紀錄，惟此紀錄卻計算於評估分數內，是否適當
    ？另心理醫師評估時僅自問自答，此種素質難以叫人心服，
    且其有無依法為評估、權限是否過大、是否隨當日心情及自
    由心證而為認定，均有疑義。若繼續執行原裁定，將致抗告
    人權利受有不可回復之侵害，爰請求依毒品危害防制條例第
    20條之1規定重新審理，更為有利於抗告人之公平裁定。
三、按觀察、勒戒後，檢察官或少年法院（地方法院少年法庭）
    依據勒戒處所之陳報，認受觀察、勒戒人無繼續施用毒品傾
    向者，應即釋放，並為不起訴之處分或不付審理之裁定；認
    受觀察、勒戒人有繼續施用毒品傾向者，檢察官應聲請法院
    裁定或由少年法院（地方法院少年法庭）裁定令入戒治處所
    強制戒治，其期間為六個月以上，至無繼續強制戒治之必要
    為止，但最長不得逾一年，毒品危害防制條例第20條第2項
    定有明文。次按勒戒處所應注意受觀察、勒戒人在所情形，
    經醫師研判其有或無繼續施用毒品之傾向後，至遲應於觀察
    、勒戒期滿7日前，陳報該管檢察官或少年法院（庭），觀
    察勒戒處分執行條例第8條第1項亦定有明文。依據上開規定
    ，受觀察、勒戒人有無繼續施用毒品之傾向，應由醫師研判
    。而關於有無繼續施用毒品傾向之評估標準，法務部已於11
    0年3月26日函修頒布「有無繼續施用毒品傾向評估標準評分
    說明手冊」、「有無繼續施用毒品傾向評估標準紀錄表」，
    上開評分說明手冊業已載明判定之原則：「受觀察勒戒人入
    所後，經過二週時間的觀察、勒戒，由處所及醫療人員依據
    其各項紀錄、資料及觀察勒戒期間之行為表現，加以評分。
    在勒戒人入所四至六週後，可再做一次評估以做必要之評分
    修正。每一大項皆有靜態因子與動態因子。先以靜態因子分
    數評分，靜態因子分數總分在60分（含）以上為『有繼續施
    用毒品傾向』；60分以下，與動態因子分數相加，如果總分
    在60分（含）以上，為『有繼續施用毒品傾向』」。是受觀察
    、勒戒人有無「繼續施用毒品傾向」，係依具體個案之臨床
    實務及相關事證等情綜合判定，有其相當之專業依據及標準
    ，且涉及專門醫學，又衡酌強制戒治之目的，係為協助施用
    毒品者戒斷毒品之心癮及身癮所為之保安處分類型，而該評
    估標準係適用於每一位受觀察、勒戒處分之人，具一致性、
    普遍性、客觀性，倘其評估由形式上觀察，無擅斷或濫權等
    明顯不當之情事，法院宜予尊重。　　　　
四、經查：
  ㈠抗告人⒈前因施用毒品案件，經臺灣基隆地方法院（下稱基隆
    地院）以89年度毒聲字第457號裁定觀察、勒戒後，因認無
    繼續施用毒品傾向，於89年6月3日執行完畢釋放出所，並由
    臺灣基隆地方檢察署（下稱基隆地檢署）檢察官以89年度毒
    偵緝字第220號為不起訴處分確定⒉又因施用毒品案件，經基
    隆地院以91年度毒聲字第1154號裁定觀察、勒戒後，因認無
    繼續施用毒品傾向，於92年1月10日執行完畢釋放出所，並
    由基隆地檢署檢察官以92年度毒偵字第2號為不起訴處分確
    定，有本院被告前案紀錄表在卷可憑，是抗告人本件施用第
    一級、第二級毒品之犯行，距離其最近一次觀察、勒戒或強
    制戒治執行完畢釋放日，已逾3年，並經原審法院以109年度
    毒聲字第284號裁定送觀察、勒戒，嗣抗告人於法務部○○○○○
    ○○○附設勒戒處所執行觀察、勒戒期間，於111年3月24日經
    評定前科紀錄與行為表現32分、臨床評估30分、社會穩定度
    5分，小計靜態因子52分、動態因子15分，總分67分，綜合
    判斷認定有繼續施用毒品傾向等節，有上開裁定及法務部○○
    ○○○○○○111年3月28日雲所衛字第11140000570號函所附有無
    繼續施用毒品傾向證明書、有無繼續施用毒品傾向評估標準
    紀錄表等件在卷可稽（見臺灣士林地方檢察署111年度毒偵
    字第233號偵查卷第49頁至第53頁）。上揭評估除詳列各項
    靜態因子、動態因子之細目外，並有各細目之配分、計算及
    上限，並非評估之心理醫生所得主觀擅斷，是系爭紀錄表乃
    該勒戒處所相關專業知識經驗人士在抗告人觀察勒戒期間，
    依其本職學識綜合上開各節評估，具有科學驗證而得出抗告
    人有繼續施用毒品傾向之結論，自得憑以判斷抗告人有無繼
    續施用毒品傾向之證明。又勒戒處所之組織、人員之資格及
    執行觀察、勒戒相關程序，暨判斷施用毒品者，有無繼續施
    用毒品傾向，均有相關法令嚴格規範，非可恣意而為，抗告
    意旨徒憑己意，質疑評估分數之標準不當、心理醫師之評估
    缺乏專業客觀性、認定過程草率云云，顯係對本件專業評估
    之誤解，委無足採。
  ㈡又經本院查閱法務部○○○○○○○○111年3月28日雲所衛字第11140
    000570號函檢送之「有無繼續施用毒品傾向證明書」、「有
    無繼續施用毒品傾向評估標準紀錄表」內容，其針對抗告人
    有無繼續施用毒品傾向之評估，係於111年3月24日所為，已
    在修正之評估標準紀錄表及說明手冊110年3月26日實施之後
    ，且評估標準紀錄表及說明手冊中「前科紀錄與行為表現」
    之第1題及第3題之計分方式已是以修正後之計分方式即第1
    項「毒品犯罪相關司法紀錄」每筆5分，總分上限為10分；
    第3項「其他犯罪相關紀錄」每筆2分，總分上限為10分，作
    為抗告人有無繼續施用毒品傾向之認定標準，則抗告意旨指
    摘原裁定未適用修正後之評估標準而有公正、客觀性之疑慮
    ，顯有誤會。
  ㈢而抗告意旨聲請依毒品危害防制條例第20條之1第1項規定重
    新審理云云，惟上開規定係就觀察、勒戒及強制戒治之裁定
    確定後，有法定事由，得聲請原裁定確定法院重新審理，惟
    本件原裁定尚未確定，被告既經合法提起抗告，則本件強制
    戒治之裁定仍處於抗告之程序，尚未確定，核與重新審理之
    要件不合，是抗告人此部分之主張，容屬誤會。
  ㈣至抗告人已執行及尚待執行他案有期徒刑，或另有案件尚未
    經判決等情，均與本案抗告人有無繼續施用毒品之傾向無涉
    ，併此敘明。
五、綜上所述，本件檢察官之聲請應屬有據，原審依毒品危害防
    制條例第20條第2項後段、第3項規定，裁定抗告人令入戒治
    處所施以強制戒治，其期間為6個月以上，至無繼續強制戒
    治之必要為止，但最長不得逾1年，經核其認事用法，並無
    違誤。抗告人執前開事由提起本件抗告，指摘原裁定不當，
    為無理由，應予駁回。
據上論斷，應依刑事訴訟法第412條，裁定如主文。　　
中　　華　　民　　國　　111 　年　　5 　　月　　13　　日
                  刑事第三庭    審判長法　官  張惠立
                                      法　官  廖怡貞
                                      法　官  鄭昱仁
以上正本證明與原本無異。
不得再抗告。
                                      書記官  高建華    
中　　華　　民　　國　　111 　年　　5 　　月　　16　　日